【裁判字號】    94,上訴,386
【裁判日期】    950215
【裁判案由】    違反槍砲彈藥刀械管制條例
【裁判全文】
臺灣高等法院刑事判決                 94年度上訴字第386號
上  訴  人
即  被  告  戊○○
指定辯護人  本院公設辯護人 周君穎
上列上訴人因違反槍砲彈藥刀械管制條例案件，不服臺灣士林地
方法院92年度訴字第162號，中華民國93年10月27日第一審判決
（起訴案號：臺灣士林地方法院檢察署91年度偵字第7814號），
提起上訴，本院判決如下：
    主  文
原判決撤銷。
戊○○共同未經許可，持有獵槍，處有期徒刑壹年貳月，併科罰
金新台幣肆萬元，罰金如易服勞役，以新台幣玖佰元即銀元參佰
元折算壹日。扣案之霰彈槍壹枝（槍枝管制編號0000000000號）
及子彈肆顆均沒收。
    事  實
一、緣乙○○（原審於93年8月20日判決處有期徒刑一年四月，
    併科罰金新台幣伍萬元，罰金如易服勞役，以新台幣玖佰元
    即銀元參佰元折算壹日確定）明知獵槍，以及獵槍子彈，均
    係屬槍砲彈藥刀械管制條例所列管之槍枝及彈藥，非經中央
    主管機關許可，不得持有。竟於91年 7月26日晚上某時，在
    高速公路中壢交流道附近，因姓名年籍不詳綽號「毛哥」之
    成年男子前因欠乙○○債務無法償還，該名男子，將未經主
    管機關許可持有之口徑12G甲UGE，槍身上具「SLD12-U2B32-5
    465 」字樣，具殺傷力之制式單管霰彈槍一枝（槍枝管制編
    號0000000000號，總長78公分，黑色槍管長51公分，按即槍
    砲彈藥刀械管制條例第 4條第1項第1款所定之獵槍），及口
    徑均係12G甲UGE，彈底標記均為「FIOCCHI 12 IT甲LY 12」且
    具有殺傷力之制式霰彈四顆交予乙○○，作為抵債之用，乙
    ○○竟予以收受而持有。
二、嗣乙○○於91年 7月27日向不知情之友人何麗容借用車牌號
    碼ＤＥ─４０１６號黑色自用小客車，乙○○將上開子彈均
    置入霰彈槍槍管內後放置車上，並駕駛該車搭載張君毅（原
    審通緝中）、戊○○共同出遊（張君毅乘坐在副駕駛座，戊
    ○○則坐在後座），張君毅、戊○○亦明知該槍、彈在車上
    。至同日下午五、六時許，車行經臺北縣五股鄉○○路○段
    往八里鄉關渡橋下方時，因交通壅塞，乙○○駕車欲從路肩
    右邊超前車，卻遭前方車輛阻擋，乙○○遂停車下車欲找前
    車駕駛人理論，而戊○○、張君毅則基於與乙○○共同未經
    許可持有上開霰彈槍及子彈之犯意聯絡，由戊○○作勢要將
    已置有子彈之霰彈槍攜出車外，當霰彈槍槍管部分露出車外
    約二、三十公分時，張君毅見前車車內僅有一名男性駕駛，
    勢力單薄，無須使用槍械，遂以手示意戊○○不必攜出霰彈
    槍，戊○○始未將霰彈槍攜出車外，乙○○、張君毅、戊○
    ○等三人遂均步出車外並對前車駕駛人拳打腳踢（傷害部分
    未據告訴及起訴）。此情適均為鄰車駕駛人即秘密證人Ａ１
    （姓名年籍詳卷內密封袋）所見，以隨身攜帶大哥大打１１
    ０向警方勤務中心報案，乙○○等三人毆畢前車駕駛後，隨
    即駕車往八里方向逃逸。１１０勤務中心接獲Ａ１報案乃通
    知轄區員警圍捕，蘆洲分局龍岩派出所接獲勤務中心通報歹
    徒所駕駛ＤＥ─４０１６號黑色自用小客車車輛牌照號碼之
    後，派出所內六名員警一起出勤。因歹徒所駕駛車輛係從台
    十五線駕駛過來，六名員警隨即馬上到馬路上攔截，攔到乙
    ○○等人的乘坐之ＤＥ─４０１６號黑色自用小客車車輛後
    ，看到車輛從淡水方向駛去，並欲從路邊臺北縣八里鄉○○
    路○段三五八巷意圖逃逸，但在靠近關渡橋附近的空地上將
    車輛攔截下來。乙○○短暫停車命張君毅持上開霰彈槍下車
    往淡水河渡船頭方向逃逸並將槍彈丟棄至河裡，但因為當時
    係退潮，所以張君毅陷在爛泥巴裡而被逮捕，員警乃將霰彈
    槍拾起，並起出槍管內子彈四顆扣案。乙○○則駕車搭載戊
    ○○仍欲逃逸，惟仍為警追及查獲並逮捕之。
三、案經臺北縣政府警察局蘆洲分局報請臺灣士林地方法院檢察
    署檢察官偵查起訴。
    理  由
本院查：
一、被告戊○○於右開事實二時間上車時即知悉乙○○駕駛之小
    客車上有霰彈槍彈（按子彈四顆已裝填於槍內）之事實，業
    據同案被告乙○○於91年 7月27日警詢時供稱：該把制式霰
    彈槍及子彈是桃園一名角頭「毛哥」欠伊錢，無錢還伊，就
    把霰彈槍及四發子彈拿給伊抵押，伊即將之放在車上等語（
    見偵查卷第21頁）；於91年 7月28日偵查時供稱：槍是前天
    去接張君毅時，才放在車上駕駛座旁邊等語（見偵查卷第80
    頁）；又於93年 9月22日原審審理時以證人身分證稱：伊把
    槍放在駕駛座左側與門的中間，戊○○坐後座、張君毅坐副
    駕駛座，伊直接告訴他們車上的槍是朋友欠錢拿來抵債用，
    一上車他們都知道車上有槍等語（見當日審判筆錄第五至九
    頁）。此情核與同案被告張君毅於91年 7月27日警詢所稱：
    戊○○知道車上有槍枝，戊○○與伊同時一起坐上乙○○的
    車（見偵查卷第26頁）等語；張君毅於91年 7月28日偵查中
    供稱：乙○○開車時，伊看到駕駛座旁有長長的一根，伊問
    乙○○是什麼東西，乙○○說是槍，伊問乙○○帶在身上做
    什麼，他說沒有，伊問時，戊○○也有看到，也知道是槍（
    見偵查卷第七四頁）等語相符。由以上共同被告乙○○、張
    君毅之證詞，已足證被告戊○○上車時，即知悉系爭霰彈槍
    放在駕駛座旁之事實。
二、在同案被告乙○○停車並下車與人發生爭執，被告戊○○欲
    攜帶該槍下車，致露出黑色槍管，而被張君毅阻止之事實，
    業據目擊證人Ａ１於91年9月18日偵查中證稱：91年7月27日
    下午5、6時，伊車輛駛至臺北縣五股鄉○○路○段往八里方
    向時，看見一部黑色小客車，是美國車，與前面一部黑色三
    菱小客車（乙○○所駕駛）發生爭執，黑色三菱小客車隨即
    把該部美國車擋下來，接著有三個人從黑色三菱小客車走下
    來，其中坐在後座那個男子（按即被告戊○○）下車時，伊
    有隱約看到他拿一把好像槍的東西，結果當場被副駕駛座其
    中最高的男子（按即張君毅）用手示意叫他不要拿出來，後
    來後座的男子沒有拿槍下車，結果那三名男子就走到美國車
    駕駛座旁，美國車駕駛有將門窗搖下，結果仍看到三菱車的
    三名男子輪流打美國車的駕駛，最先打的是三菱車的駕駛，
    接著是坐在後座的男子，也加進去打，最後伊看到三菱車副
    駕駛座最高的男子以腳猛力往美國車駕駛臉上跩過去，致美
    國車駕駛整個人倒在副駕駛座上，接著該三名男子就開車行
    駛於對向車道，向至八里方向駛離。後座的男子是從後車門
    下車時，欲拿出槍時，槍有露出車門，被伊看到，結果馬上
    被副駕駛座那名最高男子搖手示意叫他不要，伊看到槍僅是
    鐵管露出來就已有2、30 公分了，很大支，伊看到後馬上報
    警，並且告訴警察伊有看到疑似槍的東西等語屬實（見偵查
    卷第106頁至第112頁）。目擊證人Ａ１又於93年 6月21日原
    審審理時到庭證稱：91年7月27日下午6時許，在臺北縣五股
    鄉○○路往八里方向，有看到一部黑色三菱小客車與一部美
    國車發生爭執，伊小客車與美國車同一車道，該部黑色三菱
    小客車本來是走路肩，因塞車，想要切進美國車走的車道，
    一直按喇叭，但因美國車亦被堵住，無法讓黑色三菱小客車
    切進來，等待車子可以動的時候，黑色三菱小客車就開到前
    方把美國車攔下來，黑色三菱小客車前座的二人先下車，後
    座的人有要拿一支長長的東西要下車，駕駛座的人叫他不要
    拿下來，之後黑色三菱小客車上的三人就打美國車的駕駛，
    伊看到後座的人正要下車，一隻腳在外面，另有一截黑色的
    東西約三十公分露在外面，有像是槍管的東西，伊就報警說
    看到發生情形以及有看到類似槍的東西，當時美國車及黑色
    三菱小客車都在伊車正前方，偵查卷第34至35頁之三人照片
    ，即為伊看到之黑色三菱小客車內之三人無誤等語明確（見
    當日審判筆錄）。由目擊證人Ａ１之證詞，可知放在車上之
    霰彈槍係已在被告之實力支配狀態下，可隨時取用，是被告
    持有系爭槍、彈洵無疑義。
三、再觀諸臺北縣政府警察局勤務指揮中心受理各類案件紀錄單
    （見偵查卷第39頁），其上記載91年 7月27日18時12分報案
    ，案情描述為「於91年 7月27日18時12分在台北縣五股鄉○
    ○路○段往八里方向，有一部黑色小客車（車號ＤＥ─四０
    一六號）車上有三名男子與民眾發生糾紛，且拿出槍械示威
    ，事後三名男子即加速往八里方向行駛逃逸」等情，核與證
    人Ａ１證述之情節相同。
四、證人即查獲本案之蘆洲分局龍岩派出所警員丁○○於本院審
    理時到庭證稱：「當時我的服務地點為蘆洲分局龍岩派出所
    任職。當天係勤務中心接 110電話受匿名報案，勤務中心通
    知我們派出所表示說被告等人在關渡附近與人車輛發生擦撞
    ，並有人看到另外一方即被告等人所駕駛車輛上面有人亮槍
    。我們接到勤務中心通報被告等人所駕駛車輛牌照號碼之後
    ，我即與丙○○等六人一起出勤。因為被告等人所駕駛車輛
    係從台十五線駕駛過來，所以我們六人隨即馬上下到馬路上
    去攔截被告等人所駕駛車輛。我們攔下被告等人的車輛後，
    就有同仁看到被告等人車輛從淡水方向駛去，並從路邊小巷
    意圖逃逸，後來被告等人的車輛在靠近關渡橋附近的空地上
    將被告等人的車輛攔截下來。被告等人隨即跳下車輛意圖逃
    逸，其中有一人攜帶本案霰彈槍往淡水河渡船頭方向逃逸，
    並將槍枝丟棄，但因為當時係退潮，所以陷在爛泥裡而被逮
    捕，同仁並將霰彈槍彈拾起扣案。另二人則是由其他同仁所
    圍捕到案，並承認丟棄的霰彈槍確係他們所持有無誤。」（
    見本院95年 1月25日審判程序筆錄）。被告戊○○當庭對於
    證人即警員丁○○證述查獲之過程，亦不爭執。
五、又扣案霰彈槍經原審於93年 6月21日當庭勘驗結果，霰彈槍
    總長78公分，黑色槍管長51公分，由槍管最前端往後量21公
    分，有咖啡色木質握柄，有當日勘驗筆錄在卷可憑（見原審
    卷第一宗第 161頁），均可證明證人Ａ１於偵審中之證詞看
    到槍管伸出車外約2、30公分為真實。
六、此外，復有警察於接獲通報後，前往攔截逮捕被告等三人，
    並當場起獲之霰彈槍一支及子彈四顆扣案可資佐證，而扣案
    之霰彈槍、子彈經送鑑定結果，認定霰彈槍係口徑 12G甲UGE
    制式單管霰彈槍，槍身上具「SLD12-U2B32-5465」字樣，機
    械性能良好，具殺傷力；子彈四顆口徑均係12G甲UG制式霰彈
    ，彈底標記均為「FIOCCHI 12 IT甲LY 12 」，均具殺傷力，
    有內政部警政署刑事警察局91年8月21日刑鑑字第091020365
    9號槍彈鑑定書在卷可憑（見偵查卷第96至102頁）。
七、至證人乙○○於93年 9月22日原審審理時及本院審理中改口
    證稱：戊○○自始自終皆未碰過槍，伊把槍放在駕駛座左側
    ，是伊開駕駛座車門時，才被外面的人看到車內有槍云云。
    惟乙○○於91年 7月27日警詢時已供稱：當時開車要往淡水
    找朋友借錢，在半路上因與人發生擦撞，口角後，戊○○開
    門下車與對方理論，而戊○○因開車門，被對方看到霰彈槍
    ，而報警致被警方圍捕查獲等語（見偵查卷第21頁至第22頁
    ）。足見乙○○後來翻異之證述，應屬事後迴護被告之詞，
    自難採為有利於被告之認定。
八、綜上所述，被告戊○○辯稱：伊不知道乙○○把槍放在車上
    ，伊是坐在後座，直到乙○○叫張君毅把槍丟掉，伊才知道
    車上有槍云云。其辯解，應屬畏罪卸責之詞，不足採信。本
    件事證明確，被告犯行堪以認定。
九、按制式霰彈槍係屬獵槍（參卷附內政部警政署83年 1月18日
    83警署保字第 377號函），而制式霰彈係屬槍砲彈藥刀械管
    制條例第4條第 1項第2款之子彈。被告持有霰彈槍之行為起
    訴書原載係犯槍砲彈藥刀械管制條例第7條第4項之未經許可
    持有手槍罪，惟檢察官已於原審92年10月29日準備程序時當
    庭變更起訴法條為同條例第8條第4項之未經許可持有獵槍罪
    。查被告行為後，槍砲彈藥刀械管制條例業經總統於94年 1
    月26日以華總一義字第09400010101 號令修正公布，並自94
    年1月28日生效施行，原條例第8條與第10條、第11條合併修
    正移列為修正條文第 8條，原條例第10、11條刪除；修正前
    槍砲彈藥刀械管制條例第11條第 4項之未經許可持有獵槍罪
    ，移至新法第8條第4項，除將舊法規定之「槍砲」修正為「
    槍枝」外，修正前之法定刑為一年以上七年以下有期徒刑，
    併科新臺幣七百萬元以下罰金，修正後槍砲彈藥刀械管制條
    例第8條第4項係規定：「未經許可持有第 4條第1項第1款所
    定其他可發射金屬或子彈具有殺傷力之各式槍枝者，處三年
    以上十年以下有期徒刑，併科新臺幣七百萬元以下罰金」，
    比較新舊法結果，以修正前之舊法對於被告較為有利，自應
    依刑法第2條第1項但書之規定，適用修正前即90年11月14日
    修正公布之槍砲彈藥刀械管制條例第11條第 4項之規定處斷
    。核被告所為，係犯修正前槍砲彈藥刀械管制條例第8條第4
    項之未經許可持有獵槍罪，及同條例第12條第 4項之未經許
    可持有子彈罪（按本條並未修正）。其未經許可，無故持有
    槍、彈罪，其持有之繼續，為行為之繼續，至持有行為終了
    時，均論為一罪，不得割裂（最高法院90年度台上字第6643
    號判決參照），本案被告自持有起至被查獲時止，未經許可
    ，持有獵槍及子彈之行為，應僅成立一罪。又其以客觀上一
    行為同時觸犯前開二罪，為想像競合犯，應從一重論以未經
    許可持有獵槍罪。被告與乙○○、張君毅間，就持有霰彈槍
    及子彈之行為，有犯意聯絡及行為分擔，皆為共同正犯。
十、原審就被告戊○○部分，據以論罪科刑，固非無見。惟查原
    判決就被告戊○○持有獵槍部分，因槍砲彈藥刀械管制條例
    第8條第4項業於94年 1月26日修正公布，比較新舊法，以舊
    法之規定有利於被告，依刑法第2條第1項但書規定，應適用
    94年1月26日修正前之槍砲彈藥刀械管制條例第 8條第4項之
    非法持有獵槍罪之規定處罰；原審未及比較適用。尚有未洽
    。被告戊○○上訴意旨否認犯罪雖未足採，但原判決既有前
    揭可議之處，仍屬無可維持，應由本院將原判決撤銷改判。
    爰審酌被告戊○○與其他共同被告行車時非法持有具殺傷力
    之霰彈槍、彈，此行為對於他人生命、身體安全威脅性甚大
    ，危害社會治安，並考量其犯罪之動機、所生危害性，與其
    犯罪後否認犯行之態度等一切情狀，如主文第二項所示之刑
    ；並就併科罰金部分諭知易服勞役之折算標準。至扣案之霰
    彈槍一支及子彈四顆，均具有殺傷力，且係屬違禁物，應依
    刑法第38條第1項第1款之規定，宣告沒收。
據上論斷，應依刑事訴訟法第369條第1項前段、第364條、第299
條第1項前段，修正前槍砲彈藥刀械管制條例第 8條第4項、槍砲
彈藥刀械管制條例第12條第4項，刑法第11條前段、第 2條第1項
但書、第28條、第55條、第42條第2項、第38條第 1項第1款，罰
金罰鍰提高標準條例第 2條，現行法規所定貨幣單位折算新臺幣
條例第2條，判決如主文。
本案經檢察官許仲瑩到庭執行職務。
中    華    民    國    95    年    2     月    15    日
                  刑事第六庭    審判長法  官  陳  祐  治
                                      法  官  蔡  聰  明
                                      法  官  王  炳  梁
以上正本證明與原本無異。
如不服本判決，應於收受送達後十日內向本院提出上訴書狀，其
未敘述上訴之理由者並得於提起上訴後十日內向本院補提理由書
（均須按他造當事人之人數附繕本）。
                                      書記官  潘  大  鵬
中    華    民    國    95    年    2     月    16    日
附錄：本案論罪科刑法條全文
修正前槍砲彈藥刀械管制條例第 8條未經許可，製造、販賣或運
輸鋼筆槍、瓦斯槍、麻醉槍、獵槍或空氣槍者，處五年以上有期
徒刑，併科新台幣00000000元以下罰金。
未經許可，轉讓、出租或出借前項所列槍枝者，處三年以上十年
以下有期徒刑，併科新台幣0000000元以下罰金。
意圖供自己或他人犯罪之用，而犯前二項之罪者，處無期徒刑或
七年以上有期徒刑，併科新台幣00000000元以下罰金。
未經許可，持有、寄藏或意圖販賣而陳列第 1項所列槍枝者，處
一年以上七年以下有期徒刑，併科新台幣0000000元以下罰金。
第 1 項至第 3 項之未遂犯罪之。
槍砲彈藥刀械管制條例第8條【民國94年1月26日修正】未經許可
，製造、販賣或運輸鋼筆槍、瓦斯槍、麻醉槍、獵槍、空氣槍或
第四條第一項第一款所定其他可發射金屬或子彈具有殺傷力之各
式槍砲者，處無期徒刑或五年以上有期徒刑，併科新臺幣一千萬
元以下罰金。
未經許可，轉讓、出租或出借前項所列槍枝者，處五年以上有期
徒刑，併科新臺幣一千萬元以下罰金。
意圖供自己或他人犯罪之用，而犯前二項之罪者，處無期徒刑或
七年以上有期徒刑，併科新臺幣一千萬元以下罰金。
未經許可，持有、寄藏或意圖販賣而陳列第一項所列槍枝者，處
三年以上十年以下有期徒刑，併科新臺幣七百萬元以下罰金。
第一項至第三項之未遂犯罰之。
槍砲彈藥刀械管制條例第12條：
 未經許可，製造、販賣或運輸子彈者，處一年以上七年以下有
期徒刑，併科新台幣0000000元以下罰金。
未經許可，轉讓、出租或出借子彈者，處六月以上五年以下有期
徒刑，併科新台幣0000000元以下罰金。
意圖供自己或他人犯罪之用，而犯前二項之罪者，處三年以上十
年以下有期徒刑，併科新台幣0000000元以下罰金。
未經許可，持有、寄藏或意圖販賣而陳列子彈者，處五年以下有
期徒刑，併科新台幣0000000元以下罰金。
第1項至第3項之未遂犯罰之。


司法院資訊處製作；財團法人民間司法改革基金會備份。
